臺灣臺南地方法院臺南簡易庭民事判決
111年度南簡字第1021號
原      告  陳盟榮  
被      告  陳盟銓  

上列被告因恐嚇案件，原告提起刑事附帶民事訴訟請求侵權行為
損害賠償，經本院刑事庭裁定（110年度附民字第483號）移送前
來，本院於民國111年8月30日言詞辯論終結，判決如下：
    主  文
被告應給付原告新臺幣壹拾貳萬元，及自民國一一○年十月二十
九日起至清償日止，按週年利率百分之五計算之利息。
原告其餘之訴駁回。
訴訟費用由被告負擔十分之四，餘由原告負擔。
本判決原告勝訴部分得假執行。但被告以新臺幣壹拾貳萬元為原
告預供擔保，得免為假執行。
原告其餘假執行之聲請駁回。
    事實及理由
一、原告起訴主張：被告為原告陳盟榮之弟，兄弟素有嫌隙。被
    告於民國107年8月13日14時50分許，在原告為負責人之臺南
    市○區○○路0號3樓之3『高玉商務飯店』櫃檯，要求高玉商務飯
    店員工即訴外人吳珍玩代為將『你跟他講我的殺手...叫他謝
    佳蓉(原告配偶)給恁爸小心一點，…恁爸這條命配他，恁爸
    沒前科，恁爸若殺人還不會死刑，恁爸若要殺，恁爸不可能
    只殺一個』等語轉告原告，並經吳珍玩轉告原告，令原告對
    生命安全心生畏怖，被告涉犯恐嚇危害安全罪，經臺灣臺南
    地方檢察署偵辦後提起公訴，已由本院審理。被告恐嚇之對
    象，依其恐嚇言語錄音之内容，雖僅明文要原告配偶謝佳蓉
    小心，但其又言『恁爸若要殺，恁爸不可能只殺一個』，並要
    吳珍玩轉告原告，則其恐嚇威脅生命安全之對象，係針對原
    告至明。被告之恐嚇行為侵害原告之自由法益，自構成侵權
    行為,且其言語内容恐嚇要殺害原告，威脅他人之生命，其
    侵害情節自屬重大,原告依民法侵權行為規定，自得請求賠
    償非財產上之損害。考量被告揚言加害者係原告之生命，令
    原告内心終日處於恐懼之極大壓力下，精神上至感痛苦，爰
    向被告請求賠償新臺幣(下同)300,000元精神慰撫金。並聲
    明：㈠被告應給付原告300,000元及自起訴狀繕本送達之翌日
    起至清償日止，按年利率百分之5計算之利息。㈡訴訟費用由
    被告負擔。㈢願供擔保請准宣告假執行。
二、被告之答辯：本案案發時點為107年8月13日14時50分許，原
    告於同日稍晚即從證人吳珍玩口中獲悉本案言論，有本院11
    0年度易字第910號刑事判決第1頁第18行、第26行所載内容
    可參。原告既早於107年8月13日知悉侵權行為事實存在，卻
    遲至110年10月25日方依民法第184條第1項、民法第195條之
    規定對被告提出刑事附帶民事訴訟，原告之請求權顯然已因
    超過兩年不行使，而罹於民法第197條之請求權時效。又法
    院酌處之精神慰撫金多係位於3,000元至20,000元不等，少
    有超過20,000元者，原告就此部分請求300,000元顯然過高
    。並聲明：原告之訴駁回。訴訟費用由原告負擔。如受不利
    判決，願供擔保，請准免為假執行。
三、得心證之理由：
(一)按因侵權行為所生之損害賠償請求權，自請求權人知有損害
    及賠償義務人時起，二年間不行使而消滅，民法第197條第1
    項前段固有明文。此項請求權之消滅時效，應以請求權人實
    際知悉損害及賠償義務人時起算。所謂知有損害，非僅指單
    純知有損害而言，其因而受損害之他人行為為侵權行為，亦
    須一併知之，若僅知受損害及行為人，而不知其行為係侵權
    行為，則無從本於侵權行為之法律關係請求賠償，時效即無
    從進行。從而，被害人除須知悉他人之侵害行為外，對其行
    為之違法性並須認識，始得謂其已知(最高法院110年度台上
    字第1336、1414號民事判決均同此見解)。被告於107年8月1
    3日對原告為恐嚇之行為，原告亦於當時知悉被告所為該行
    為之事實，然原告稱其係於110年10月25日經律師說明始知
    恐嚇係屬侵害自由法益之侵權行為等語(南簡字卷第63頁)。
    實以民法雖規定請求權人知有損害及賠償義務人時起算時效
    ，然所謂「損害」、「賠償義務人」之概念，涉及事實與法
    律層面的雙重意義，而侵權行為之成立本即建立在法律規範
    體系架構內，必有事實層面之認識，同時亦對於侵權行為之
    不法性、違法性有所認識，請求權人方有可能透過提起訴訟
    而主張其權利；況侵權行為之成立與不法性，涉及專業之法
    律知識領域，非必然為請求權人所明瞭，倘在請求權人未能
    認識侵權行為之不法性與違法性情形下，即起算時效，自對
    請求權人之權益保障有失疏偏，失之公允。基此，原告係於
    110年10月25日對被告所為上揭侵權行為之違法性有所認識
    ，則其於翌日具狀提起本件訴訟(見附民字卷第5頁本院收文
    戳章)，自無請求權罹於時效之問題。是被告認為原告之請
    求權已罹逾時效云云，容有誤會。
(二)按因故意或過失，不法侵害他人之權利者，負損害賠償責任
    ；故意以背於善良風俗之方法，加損害於他人者亦同；不法
    侵害他人之身體、健康、名譽、自由、信用、隱私、貞操，
    或不法侵害其他人格法益而情節重大者，被害人雖非財產上
    之損害，亦得請求賠償相當之金額，民法第184條第1項前段
    、後段、第195條第1項前段分別定有明文。又所謂侵害他人
    之自由，並不以剝奪他人之行動或限制其行動自由為限，即
    以強暴、脅迫、恐嚇之方法，影響他人之意思決定，或對其
    身心加以威脅，使生危害，亦包括在內。次按所謂恐嚇，指
    凡一切言語、舉動足以使人生畏怖心者均屬之，而該言語或
    舉動是否足以使他人生畏怖心，應依社會一般觀念衡量之，
    如行為人之言語、舉動，依社會一般觀念，均認係惡害之通
    知，而足以使人生畏怖心時，即堪認為恐嚇。又所謂故意以
    背於善良風俗之方法加損害於他人，係指故意以違背國民一
    般道德觀念之方法，使他人利益受損害而言。恐嚇他人，顯
    然違背國民一般道德觀念，應屬背於善良風俗之方法。
(三)查：
　⒈被告係原告之胞弟，兩人素有嫌隙。被告於107年8月13日14
    時50分許，因不滿原告對其經營停車場之作為，基於恐嚇危
    害安全之犯意，前往原告經營位於臺南市○區○○路0號3樓之3
    「高玉商務飯店」，請櫃檯人員即訴外人吳珍玩向原告轉達
    「你跟他講我的殺手…叫他謝佳蓉（原告之配偶）給恁爸小
    心一點，…恁爸這條命配他，恁爸沒前科，恁爸若殺人還不
    會死刑，恁爸若要殺，恁爸不可能只殺一個（臺語發音）」
    等恫嚇言語，嗣吳珍玩於同日稍晚致電原告，將被告上開加
    害生命、身體之恫嚇言語轉達與原告知悉，使原告心生畏懼
    ，致生危害於安全。經臺灣臺南地方檢察署檢察官以110年
    度偵字第18684號提起公訴，本院刑事庭以110年度易字第91
    0號刑事判決被告犯恐嚇危害安全罪，處拘役55日(得易科罰
    金)確定等情，經本院調取前揭刑事卷宗全卷核閱無誤，自
    堪信原告此部分之主張為真實。
　⒉被告基於恐嚇危害安全之故意，於前揭時日，以前揭言語，
    恐嚇原告，已如前述，揆諸前揭說明，應故意不法侵害原告
    之意思自由，亦屬故意以背於善良風俗之方法，加損害於原
    告，對於原告所受非財產上之損害(即精神慰撫金)，自應負
    損害賠償責任。原告因被告以前揭言語，對於加害原告之生
    命之事，予以通知而使原告心生畏懼，原告之精神受有一定
    之痛苦，乃屬必然。從而，原告依民法第184條第1項、第19
    5條第1項規定，請求被告賠償精神慰撫金，自屬有據。
　⒊按慰藉金之賠償須以人格權遭遇侵害，使精神上受有痛苦為
    必要，其核給之標準固與財產上損害之計算不同，然非不可
    斟酌雙方身分資力與加害程度，及其他各種情形核定相當之
    數額。又非財產上損害之慰撫金數額，究竟若干為適當，應
    斟酌兩造身分、地位及經濟狀況，俾為審判之依據。本院審
    酌被告侵害原告自由之方式與內容，乃是直接以生命之事施
    以恫嚇，一般人聞之，均會產生莫大恐懼，原告之意思自由
    受侵害程度，情節非微；原告為大學畢業，擔任醫師，育有
    二子(均已成年)，被告為碩士畢業，育有二子，擔任大學老
    師，被告擔任教職，卻未能以身為則，執前揭恐嚇之言加害
    於原告，甚為不該，綜合判斷兩造之身分、地位、經濟狀況
    等情狀，認原告請求之非財產上損害賠償，以120,000元為
    適當，逾此數額之請求，則應駁回。至被告雖稱法院酌處之
    精神慰撫金，多係位於3,000元至20,000元不等，少有超過2
    0,000元者云云，並提出另案民事判決供參(南簡字卷第35-5
    8頁)，然則法院對於精神慰撫金之斟酌，仍繫於每個事件中
    ，經調查證據、言詞辯論程序後所得之心證而為裁量，每個
    事件呈現的主觀、客觀因素均不相同，實無法僅擇定某因素
    之角度即可加以比附援引，是被告所執斯詞，實無從拘束或
    影響本院就本案之判斷，併此說明。
(四)按給付無確定期限者，債務人於債權人得請求給付時，經其
    催告而未為給付，自受催告時起，負遲延責任。其經債權人
    起訴而送達訴狀，與催告有同一之效力，民法第229條第2項
    定有明文。又遲延之債務，以支付金錢為標的者，債權人得
    請求依法定利率計算之遲延利息。但約定利率較高者，仍從
    其約定利率；而應付利息之債務，其利率未經約定，亦無法
    律可據者，週年利率為百分之5，亦為同法第233條第1項及
    第203條所明定。從而，原告請求被告給付上開損害賠償，
    並自起訴狀繕本送達被告翌日即110年10月29日起（附民字
    卷第81頁），至清償日止，按週年利率百分之5計算之利息
    ，並無不合，應予准許。
(五)綜上所述，原告本於侵權行為之法律關係，請求被告給付12
    0,000元及自110年10月29日起至清償日止，按週年利率百分
    之5計算之利息，洵無不合，應予准許；逾此範圍之請求則
    無理由，應予駁回。
四、又各當事人一部勝訴、一部敗訴者，其訴訟費用，由法院酌
    量情形，命兩造以比例分擔或命一造負擔，或命兩造各自負
    擔其支出之訴訟費用，民事訴訟法第79條定有明文。原告之
    訴為一部有理由，一部無理由，本案審酌兩造之勝敗情形，
    判決訴訟費用之負擔如主文第3項所示。
五、本件原告勝訴部分，係屬民事訴訟法第427條第1項簡易訴訟
    事件所為被告部分敗訴之判決，依民事訴訟法第389條第1項
    第3款之規定，本院就其勝訴部分，應依職權宣告假執行。
    原告就此部分聲明願供擔保請准宣告假執行即無必要。本院
    並依同法第392條第2項規定，依被告聲明宣告被告如為原告
    預供擔保後，得免為假執行。至於原告敗訴部分，其假執行
    之聲請，業因訴之駁回而失所依附，應併予駁回。
六、據上論結，原告之訴為一部有理由、一部無理由，依民事訴
    訟法第436條第2項、第79條、第389條第1項第3款、第392條
    第2項，判決如主文。
中    華    民    國   111    年    9     月    22    日
                        臺灣臺南地方法院臺南簡易庭
                                法  官  盧亨龍
以上正本係照原本作成。 
如不服本判決，應於送達後20日內，向本院提出上訴狀並表明上
訴理由（須附繕本）。如委任律師提起上訴者，應一併繳納上訴
審裁判費。
中　　華　　民　　國　　111 　年　　9 　　月　　28　　日
                                書記官  謝婷婷